【裁判字號】    95,交聲,722
【裁判日期】    951030
【裁判案由】    聲明異議
【裁判全文】
臺灣高雄地方法院交通事件裁定       95年度交聲字第722號
原處分機關  高雄市政府
異  議  人  甲○○
即受處分人
上列異議人即受處分人因違反道路交通管理處罰條例案件，對高
雄市政府於民國95年9 月27日所為之處分（高市府交裁字第裁32
—Ｂ00000000號），聲明異議，本院裁定如下：
    主  文
原處分撤銷。
甲○○汽車駕駛人，行經有燈光號誌管誌之交岔路口闖紅燈，處
罰鍰新臺幣肆仟伍佰元，記違規點數參點。
    理  由
一、本件異議意旨略以：異議人即受處分人甲○○（下稱異議人
    ）於民國94年9 月10日19時22分許，駕駛車牌號碼WIK —54
    0 機車，行經高雄市○○路與英雄路口時，異議人並未闖越
    紅燈，竟為警開單告發闖紅燈，當時因異議人覺得不服而當
    場拒絕簽名，然異議人卻於案發後1 年後始收到裁決書，爰
    聲明異議，請求撤銷原處分。
二、按汽車駕駛人，行經有燈光號誌管制之交岔路口闖紅燈者，
    處新臺幣（下同）1800元以上5400元以下罰鍰；又汽車駕駛
    人有第53條情形者，除依原條款處罰鍰外，並予記違規點數
    3 點；道路交通管理處罰條例第53條第1 項及同條例第63條
    第1 項第3 款分別定有明文。
三、經查：
  (一)異議人確於前開時間在高雄市○○路與英雄路口闖紅燈等情
    ，業據證人即開單員警乙○○到庭證稱：「當時我與同事鄭
    永康負責其警車巡邏，時間是18到20時，範圍為苓雅區○○
    路派出所的轄區。我們巡邏到高雄市○○路與英雄路口時，
    當時五福路是紅燈，我們剛到時發現有1 台機車原本是停在
    五福路上（西向東的方向），但是已經超過停止線，後來駕
    駛人有左右回頭看，之後就闖越紅燈，我們就直接稽查駕駛
    人，當時駕駛人就是今日在場的異議人。攔停後我們先查詢
    異議人的身分，並告知他違規的事項，我們當時就有告訴他
    ，他有闖紅燈的違規行為‧‧‧」等語詳實（見本院95年10
    月27日訊問筆錄）。此外，復有高雄市政府警察局高市警交
    字第B00000000 號舉發違反道路交通管理事件通知單1 紙附
    卷可稽（附於本院卷第18頁）。
  (二)參以證人乙○○乃依法執勤之警員，與異議人素昧平生，應
    無嫌隙，尚無足認其有任意為不實舉發之情事存在；再佐以
    其證詞內容前後一貫，且無瑕疵可指。基此，審諸證人乙○
    ○乃為原處分機關所認定受處分人有前開違規行為之原證人
    ，依其到庭所陳述之經過並無違反經驗或論理法則之情形，
    且於本件卷存證據資料內並無任何積極證據足以證明證人乙
    ○○所述虛偽，亦無足可顯信證人乙○○陳述不可採之品性
    證據或前科證據存在，自不得僅因證人為本件開單告發受處
    分人之員警即否認其在訴訟上所具有之原證人資格；且交通
    警員掣單舉發違反道路交通管理處罰條例所列之違規事實，
    本質上為行政處分，係公務員基於職務上權力，依法就特定
    之具體事件所為具有公法上效果之單方行政行為，基於公務
    員為公法上行為具有公信力之原則，該行政處分當可被推定
    為真正，從而，受處分人既未就執勤警員之舉發有誤提出相
    關證據以供調查，本院經查亦無任何證據足資證明其有捏造
    事實違法取締之情事，則執勤警員本其維護交通秩序、安全
    職責所為之舉發，自應受到合法、正確之推定。是以，證人
    乙○○上開證詞應屬可信，足見異議人確有駕駛上開機車行
    駛於道路上闖越紅燈之違規行為。準此，異議人執前陳詞，
    否認有上開違規行為云云，自難採信。
  (三)又對於違反道路交通管理處罰條例之行為，當場舉發者，應
    填記駕駛人或行為人姓名、性別、出生年月日、地址、身分
    證統一號碼及車主姓名、地址、車牌號碼、車輛種類。被查
    獲之駕駛人或行為人為受處分人時，應將該通知單填記後交
    付該行為人簽名或蓋章收受之；拒絕簽章者，並記明其事由
    ，視為已收受，有違反道路交通管理事件統一裁罰標準及處
    理細則第11條第1 項第1 款可據。本件異議人雖拒絕在舉發
    通知單上簽章，惟經員警於其上載明拒簽、拒收等字樣，此
    有卷附前開舉發通知單為證，是依前揭規定即視為異議人已
    然收受，且此項「擬制收受」之法律效果，包括收受後應依
    指定時、地自動到案，以及不自動到案者應接受裁罰等效果
    ，自不待言。至於違規行為之成立與否，要與異議人當時是
    否拒絕簽名無涉，併此敘明。
四、綜上，本件事證明確，受處分人之違規行為堪以認定。原處
    分機關據以援引異議人違反道路交通管理處罰條例第53條第
    1 項，裁處異議人4500元，固無不當。惟異議人既係違反上
    開條項之規定，依同條例第63條第1 項第3 款規定，除依上
    開條項處罰鍰外，應記違規點數3 點，然本件裁決處分，未
    見裁處違規點數之情形，與法尚有不合，故異議人之異議雖
    無理由，然原處分機關之前開處分容有不當之處，本院自應
    撤銷原處分，並依道路交通管理處罰條例第53條第1 項、第
    63條第1 項第3 款，諭知異議人如主文第2 項所示之處罰，
    以期適法。
五、據上論斷，應依道路交通案件處理辦法第20條前段，裁定如
    主文。
中    華    民    國    95    年    10    月    30    日
                        交通法庭   法  官  張茹棻
以上正本證明與原本無異。
如不服本裁定，應於送達後5日內，向本院提出抗告狀。
中    華    民    國    95    年    10    月    30    日
                                   書記官  陳惠玲


司法院資訊處製作；財團法人民間司法改革基金會備份。
